臺灣臺中地方法院民事判決
111年度簡上字第219號
上  訴  人  洪鉦捷  
被上訴人    胡雅婷  
訴訟代理人  吳信昌  
上列當事人間請求損害賠償事件，上訴人對於民國111年2月23日
本院臺中簡易庭110年度中簡字第3013號第一審判決，提起上訴
，本院於民國111年9月16日言詞辯論終結，判決如下：
      主    文
上訴駁回。
第二審訴訟費用由上訴人負擔。
       事實及理由
壹、程序方面：
　　上訴人上訴聲明原為「㈠原判決命上訴人給付被上訴人逾新
    臺幣（下同）4萬4732元本息部分廢棄。㈡上開廢棄部分，被
    上訴人在第一審之訴駁回。」（見本院卷第13頁）嗣於民國
    111年6月30日準備程序中減縮為「㈠原判決命上訴人給付被
    上訴人逾7萬元本息部分廢棄。㈡上開廢棄部分，被上訴人在
    第一審之訴駁回。」（見本院卷第59頁），則該減縮上訴聲
    明部分已生撤回上訴之效力，不在本件審理範圍內，首予敘
    明。
貳、實體方面：　　
一、被上訴人主張：上訴人於110年1月2日上午8時15分許，駕駛
    車牌號碼000-0000號自用小客車，沿臺中市清水區臨港路六
    段390巷由南往北方向，欲左轉進入臨港路六段（下稱系爭
    路口）行駛時，疏未注意車前狀況及未暫停讓右方車先行即
    貿然左轉，適有訴外人乙○○駕駛被上訴人所有之車牌號碼00
    0-0000號自用小客車（下稱系爭車輛）搭載被上訴人、訴外
    人甲○○行經系爭路口時，為閃避上訴人車輛因而撞上慢車道
    分隔島（下稱系爭事故），致系爭車輛嚴重毀損，被上訴人
    因而需給付拖吊費4500元將系爭車輛送至修車廠維修，並支
    出系爭車輛修復所必需之零件費用58萬2200元、烤漆費用3
    萬3500元、工資6萬2000元，且系爭車輛修復後仍受有交易
    價值減損8萬元之損害，及上訴人為確認肇事責任，另支出
    鑑定費用3000元，經就系爭車輛修復之零件費用折舊，並按
    上訴人過失比例60％、被上訴人過失比例40％計算後，請求上
    訴人賠償14萬4732元本息（被上訴人原起訴請求上訴人賠償
    110萬5500元本息，原審判命上訴人應給付被上訴人14萬473
    2元本息，另駁回被上訴人其餘之訴。被上訴人就其敗訴部
    分，未聲明不服，該部分已告確定，非本院審理範圍）。並
    於本院聲明：上訴駁回。
二、上訴人則以：原審判決認定被上訴人所有之系爭車輛交易價
    值減損8萬元實有過高，又系爭事故發生時兩造之車輛並未
    發生碰撞，伊與系爭事故之發生未必有關等語。並於本院聲
    明：㈠原判決命上訴人給付逾7萬元本息部分廢棄。㈡上開廢
    棄部分，被上訴人在第一審之訴駁回。
三、本院之判斷：
  ㈠被上訴人主張上訴人於110年1月2日上午8時15分許，駕駛車
    牌號碼000-0000號自用小客車，沿臺中市清水區臨港路六段
    390巷由南往北方向，欲左轉進入臨港路六段行駛時，疏未
    注意車前狀況及未暫停讓右方車先行即貿然左轉，適有乙○○
    駕駛被上訴人所有之系爭車輛搭載被上訴人、甲○○行經系爭
    路口時，為閃避上訴人車輛因而撞上慢車道分隔島而發生系
    爭事故，致系爭車輛受損，業據被上訴人提出道路交通事故
    現場圖、道路交通事故調查報告表㈠、㈡、現場照片、系爭車
    輛行照、車損照片（見原審卷第35頁、第45頁、第73至77頁
    、第93至101頁），堪信為真正。
  ㈡上訴人固抗辯伊所駕車輛未與系爭車輛發生碰撞，伊與系爭
    事故未必有關云云，然查，系爭路口為無號誌之交岔路口，
    乙○○駕駛系爭車輛所行駛者為3線車道，上訴人駕駛車輛所
    行駛者則為未劃分向標線之1線車道等事實，有上開現場照
    片、道路交通事故現場圖可證，且上訴人於原審審理時自陳
    行經系爭路口時並未注意到幹線道是否有來車通行，是視線
    死角等語 (見原審卷第172頁)，足認上訴人行至無號誌交岔
    路口，確有少線道車左轉彎未暫停讓多線道車先行之過失。
    本件經送請臺中市車輛行車事故鑑定委員會鑑定結果亦同此
    認定，並認上訴人之過失為肇事主因，有該會中市車鑑0000
    000號鑑定書附卷可參（見原審卷第39至40頁），依此，上
    訴人有疏未注意少線道左轉彎車未暫停讓多線道直行車先行
    之過失，致生系爭事故，則被上訴人之系爭車輛受損與上訴
    人之過失間有相當因果關係，洵堪認定，上訴人上開所辯殊
    無可採。
  ㈢按因過失不法侵害他人之權利者，負損害賠償責任，民法第1
    84條第1項前段定有明文。本件上訴人之過失行為致系爭車
    輛毀損，侵害被上訴人財產權，則被上訴人依前開規定請求
    上訴人負侵權行為損害賠償之責，洵屬有據。茲就被上訴人
    各項請求說明如下：
　⒈被上訴人主張支出拖車費用、鑑定費用分別為4500元、3000
    元，為上訴人所不爭執（見原審卷第151頁），堪信為真。
　⒉被上訴人主張系爭車輛修復費用67萬7700元（含零件費用58
    萬2200元、烤漆費用3萬3500元、工資6萬2000元），為上訴
    人所不爭執（見本院卷第92頁）。而系爭車輛之修理費，既
    以新零件更換被毀損之舊零件，則被上訴人以修理費用作為
    損害賠償之依據時，自應將零件折舊部分予以扣除始屬合理
    。依行政院所頒「固定資產耐用年數表」及「固定資產折舊
    率表」之規定，系爭車輛耐用年數為5年，依定率遞減法每
    年折舊千分之369；另依營利事業所得稅查核準則第95條第6
    項規定「固定資產提列折舊採用定率遞減法者，以1年為計
    算單位，其使用期間未滿1年者，按實際使用之月數相當於
    全年之比例計算之，不滿1月者，以1月計」，系爭車輛自出
    廠日即103年1月間（見原審卷第35頁），至110年1月2日系
    爭事故發生時，實際使用期間已逾5年餘，關於零件折舊部
    分應受到不得超過10分之9之限制，故應以10分之9計算其折
    舊。依上開說明折舊後，零件部分被上訴人得請求之金額為
    5萬8220元（計算式：582200 ×0.1＝58220）。從而，系爭車
    輛零件費用5萬8220元，加計烤漆費用3萬3500元、工資費用
    6萬2000元（烤漆、工資不生折舊問題），是系爭車輛之修
    復費用為15萬3720元(計算式：58220＋33500＋62000＝153720)
     。
　⒊系爭車輛交易價值之減損：
　　按損害賠償之目的在於填補所生之損害，故於物被毀損時，
    被害人除得請求修補或賠償修復費用，以填補「技術性貶值
    」之損失而回復物之物理性原狀外，就其物因毀損所減少之
    交易價值，亦得請求賠償，以填補「交易性貶值」之損失而
    回復物之價值性原狀（最高法院104年度台上字第2391號判
    決意旨可資參照）。經查，被上訴人主張系爭車輛於系爭事
    故修復前後價差為8萬元乙情，業據提出臺中市汽車商業同
    業公會110年12月16日鑑定書為佐（見原審卷第157頁）。上
    訴人抗辯該鑑定書所認定之交易價值減損金額過高，並聲請
    另送公正單位鑑定，然因兩造均不願墊付鑑定費用(見本院
    卷第92至93頁)，故依民事訴訟法第94條之1第1項前段之意
    旨，本院得不為囑託鑑定。本院衡酌上訴人雖指摘上開鑑定
    書鑑定意見無可取，然其對上開鑑定書之形式上真正不爭執
    （見本院卷第92頁），而該鑑定書已載明系爭車輛因發生意
    外事故更換前保險桿、前保險桿支架、前工字樑、水箱、水
    箱下支架、左前葉子板，故該車發生事故前與發生事故經修
    復後之價差約為8萬元等語（見原審卷第157頁），認上訴人
    空言指摘上開該鑑定書所認定之交易價值減損8萬元過高云
    云，要難逕採。
  ⒋綜上，被上訴人得請求之損害賠償金額為24萬1220元（計算
    式：4500+3000+153720+80000＝241220）。　
  ㈣又按損害之發生或擴大，被害人與有過失者，法院得減輕賠
    償金額，或免除之，為民法第217條第1項所明定，其立法目
    的在於平衡被害人與加害人之賠償責任，即被害人本身對於
    損害之發生或擴大與有過失時，由法院斟酌情形，減輕或免
    除加害人之賠償金額，以免失諸過苛。因之不論加害人之行
    為係故意或過失，僅須被害人就損害之發生或擴大，有應負
    責之事由，不問其係出於故意或過失，基於衡平原則及誠實
    信用原則，即有該法條所定過失相抵原則之適用。又民法第
    224條所定債務人就其代理人或使用人等履行輔助人之故意
    或過失應負同一責任，而得類推適用於同法第217條被害人
    （損害賠償權利人）與有過失之規定者，細繹其法意，應以
    第三人及債務人（損害賠償權利人）之履行輔助人之過失，
    同屬造成損害之原因，而由債務人（損害賠償權利人）向其
    履行輔助人以外之第三人請求損害賠償時，始有其適用（最
    高法院88年度台上字第2631號、81年度台上字第959號判決
    要旨參照）。再按汽車行至無號誌之交岔路口，支線道車應
    暫停讓幹線道車先行。未設標誌、標線或號誌劃分幹、支線
    道者，少線道車應暫停讓多線道車先行；車道數相同時，轉
    彎車應暫停讓直行車先行；同為直行車或轉彎車者，左方車
    應暫停讓右方車先行，道路交通安全規則第102條第1項第2
    款訂有明定。查系爭事故地點（即系爭路口）為無號誌交岔
    路口，上訴人所駕車輛無車損，系爭車輛前車頭及左側車身
    受損，有前開現場照片在卷可參，另參照道路交通事故現場
    圖及系爭車輛行車紀錄器內容，乙○○駕駛系爭車輛，行經無
    號誌交岔路口，未減速慢行致遇狀況煞閃不及撞安全島，因
    而發生系爭事故，堪信乙○○就系爭事故之發生亦有過失。而
    被上訴人係乙○○駕駛系爭車輛所搭載之人，藉由乙○○而擴大
    活動範圍，應認乙○○為被上訴人之使用人，依上開說明，被
    上訴人應承擔其使用人即乙○○之過失責任，本院綜合上情，
    審酌雙方對系爭事故發生之原因力及違反義務之程度，認上
    訴人就系爭事故應負60％之過失責任，被上訴人則應負40％之
    過失責任，則經過失相抵後，被上訴人因系爭事故得請求上
    訴人賠償之金額為14萬4732元（計算式：241220×0.6=14473
    2 )。
  ㈤從而，被上訴人依侵權行為法律關係，請求上訴人應給付14
    萬4732元，及自起訴狀繕本送達翌日即110年7月31日（見原
    審卷第109頁）起至清償日止，按週年利率5％計算之利息，
    為有理由，應予准許。原審就此部分判命上訴人如數給付，
    並依職權宣告假執行，經核於法並無違誤，上訴意旨指摘原
    判決不當，求予廢棄改判，為無理由，應駁回其上訴。
  ㈥本件事證已臻明確，兩造其餘攻擊防禦方法及所提證據，經
    本院審酌後，認於判決結果均不生影響，爰不一一贅述。
四、據上論結，本件上訴為無理由，依民事訴訟法第436條之1第
    3項、第449條第1項、第78條，判決如主文。　　　
中　　華　　民　　國　　111 　年　　 10　　月　　7　　日
                  民事第二庭  審判長法  官  呂麗玉
　　　　　　　　　                  法  官  李佳芳
　　　　　　　　　　　　　　　　　　法  官  吳怡嫺　　
正本係照原本作成。
不得上訴。
中　　華　　民　　國　　111 　年　　10　　月　　8 　　日
                                    書記官  林佩倫